【裁判字號】    95,抗,84
【裁判日期】    950406
【裁判案由】    定應執行刑
【裁判全文】
臺灣高等法院臺南分院刑事裁定            95年度抗字第84號
抗  告  人  甲○○
                    現於臺灣臺南監獄執行中
上列抗告人，因數罪併罰定應執行刑案件，不服臺灣臺南地方法
院中華民國95年2月21日裁定（95年度聲字第204號），提起抗告
，本院裁定如下：
    主  文
原裁定撤銷，發回臺灣臺南地方法院。
    理  由
一、抗告意旨略以：抗告人前因毒品危害防制條例案件，分別判
    處有期徒刑一年二月及九月確定，經合併執行後為一年八月
    。復因偽證罪判處有期徒刑五月，惟再經合併執行，卻增為
    二年二月，未蒙其惠，裁定顯有失當，懇請依法撤銷不當之
    裁定，更定正確之執行刑云云。
二、原裁定意旨略以：受刑人甲○○因施用毒品等罪，經法院先
    後判處如原審裁定附表所示之刑，且均經分別確定在案。茲
    檢察官聲請定其應執行之刑，經審核認聲請為正當，應定其
    應執行之刑等語，固非無見。
三、按裁判確定前犯數罪者，併合處罰之。而經宣告多數有期徒
    刑者，於各刑中之最長期以上，各刑合併之刑期以下，定其
    刑期。但不得逾二十年，刑法第五十條及第五十一條第五款
    分別定有明文。故法院就數罪併罰而有二裁判以上之案件，
    應裁定其執行刑時，在法定合併刑期內有其自由裁量權限，
    其固得審酌一切情狀為刑之酌定，惟此自由裁量權限仍須受
    其外部性界限及內部性界限之拘束。亦即依據法律具體規定
    ，法院應在其範圍內為適當裁判者，為外部性界限（以定執
    行刑言，即不得違反刑法第五十一條之規定）；而法院為裁
    判時，應考量法律之目的，及法律秩序之理念者，為內部性
    界限；法院為裁判時，二者均不得有所踰越，要屬當然（最
    高法院八十年度台非字第四七三號判例、九十一年度台抗字
    第一三四號裁判意旨參照）。
四、次按裁判確定前犯數罪者，數罪所宣告之刑，併合處罰，其
    宣告同種類之刑者，不予累計處罰；例如，宣告多數有期徒
    刑者，其應執行之刑期，在各宣告刑中之最長期以上，各刑
    合併之刑期以下，即學說上所謂「併罰原則」（刑法第五十
    條、第五十一條規定參照）。其適用條件，須屬裁判確定前
    所犯數罪，始有其適用。倘如裁判確定後，始為犯罪，則無
    併罰原則之適用，而應適用「累罰原則」，即不論所宣告之
    刑，有無同種類之刑，均將各罪所宣告之刑，加以累計執行
    。以此論之，就法律效果而言，行為人所犯數罪，如適用「
    併罰原則」，顯較諸適用「累罰原則」，有利於行為人。經
    查，本件抗告人甲○○先後犯附表所示施用一級毒品及施用
    二級毒品等罪，經本院於94年6月15日，以94年上訴字第248
    號判決，併定應執行有期徒刑一年八確定。另抗告人所犯偽
    證罪，亦經台灣台南地方法院於94年9月22日，以94年訴字
    第1001號判處有期徒刑五月，易科罰金以三百元折算一日確
    定。茲原審依檢察官聲請，以抗告人所犯上揭三罪，均合於
    定應執行刑規定，而對抗告人定其應執行刑，為有期徒刑二
    年二月，從形式上觀察，原審裁定雖未逾越刑法第五十一條
    第五款所定外部性界限，然抗告人所犯附表所示三罪（即施
    用第一級毒品罪、施用第二級毒品罪、偽證罪），其中附表
    所示一、二罪（即施用第一級毒品罪、施用第二級毒品罪）
    ，業已定應執行刑，為有期徒刑一年八月，設抗告人就附表
    所示三之偽證罪（處有期徒刑五月），係在附表所示一、二
    之罪「裁判確定後」，始行再犯者，則就附表所示三之偽證
    罪所處有期徒刑五月，應與前二罪所定應執行刑（即施用第
    一級毒品罪及施用第二級毒品罪所定有期徒刑一年八月），
    適用「累罰原則」，即加以累計執行。則抗告人應執行刑，
    亦僅為有期徒刑二年一月。然本件抗告人所犯附表所示三罪
    ，均屬裁判確定前犯數罪，原裁定依刑法第五十條規定，適
    用「併罰原則」，對抗告人所定應執行刑，為有期徒刑二年
    二月，竟較諸適用「累罰原則」所定應執行刑有期徒刑二年
    一月為重，即重新定應執行刑結果，反而更不利於抗告人，
    則其輕重失衡，有違比例原則，依前說明，原裁定其基於自
    由裁量，所為刑之酌定，顯逾越所適用法律之內部性界限，
    而有不當。
五、綜上所述，抗告人提起抗告，指摘原審裁定有疏漏，尚屬有
    據，其抗告為有理由，應由本院將原裁定撤銷，發回原審法
    院更為妥適處理，以維法制。
六、據上論斷，應依刑事訴訟法第四百十三條前段，裁定如主文
    。
中    華    民    國    95    年    4     月    6     日
                  刑事第六庭    審判長法  官  蔡崇義
                                      法  官  董武全
                                      法  官  侯明正
以上正本證明與原本無異。
如不服本裁定，應於收受本裁定後五日內向本院提出抗告狀。
                                      書記官  李育儒
中    華    民    國    95    年    4     月    7     日


司法院資訊處製作；財團法人民間司法改革基金會備份。
